臺灣臺中地方法院刑事判決　　　　　　　94年度易字第1144號
公　訴　人　臺灣臺中地方法院檢察署檢察官
被　　　告　乙○○
上列被告因偽造文書案件，經檢察官提起公訴（九十三年度偵字
第一三二八二號），本院判決如下：
    主  文
乙○○無罪。
    理  由
一、公訴意旨略以：被告乙○○基於行使偽造特種文書之犯意，
    於民國八十九年十一月至九十一年十一月間之某日，利用與
    監理機關連線查詢車籍資料之方式，在不詳處所偽造ＤＪ－
    五六二九號、七Ｇ－一四五○號、六Ｂ－七六九六號汽車車
    牌各一副（二面）及各該車號之行車執照三張。嗣於九十一
    年十一月間，將上開偽造之汽車車牌及行車執照，以每副新
    臺幣（下同）二萬元之價格售予甲○○，而行使上開偽造之
    特種文書，足生損害於監理機關對車籍管理之正確性，因認
    被告涉有刑法第二百十六條、第二百十二條之行使偽造特種
    文書罪嫌云云。
二、按犯罪事實應依證據認定之，無證據不得推定其犯罪事實；
    又不能證明被告犯罪者，應諭知無罪之判決，刑事訴訟法第
    一百五十四條、第三百零一條第一項分別定有明文。次按認
    定不利於被告之事實，須依積極證據，苟積極證據不足為不
    利於被告事實之認定時，即應為有利於被告之認定，更不必
    有何有利之證據；又事實之認定，應憑證據，如未能發現相
    當證據，或證據不足以證明，自不能以推測或擬制之方法，
    以為裁判之基礎，最高法院分別著有三十年上字第八一六號
    、四十年臺上字第八六號判例可資參照。
三、公訴人認被告涉有前開犯行，無非係以：證人甲○○於偵查
    中證述以每副二萬元之代價向被告購買上開偽造車牌，且運
    圓工業有限公司九十二年五月十九日運字第九二○五一九○
    一號函、宏忠實業有限公司九十二二年五月二十六日宏字○
    五二六號函覆上開三副車牌均屬偽造，及交通部公路總局新
    竹區監理所桃園監理站九十四年一月十八日竹監桃字第○九
    四○○○○七○一號函、臺北市監理處九十四年一月十四日
    北市監三字第○九四六○一三七二○○號函覆ＤＪ－五六二
    九號、七Ｇ－一四五○號、六Ｂ－七六九六號汽車牌照分別
    於八十七年八月三十一日、八十九年二月二日、八十九年十
    月二十七日領牌，並有上開偽造之汽車車牌六面及行車執照
    三張扣案可資佐證等情為其所憑之論據。訊據被告堅詞否認
    有何行使特種文書犯行，陳稱：伊沒有賣上開六面偽造車牌
    及三張偽造行照給證人甲○○，伊之前因案與證人甲○○結
    仇，自八十四年以後就沒有跟證人甲○○聯絡等語。
四、經查：
  (一)證人甲○○雖於偵查中證稱：ＤＪ－五六二九號、七Ｇ－一
    四五○號、六Ｂ－七六九六號汽車車牌係伊於九十一年十一
    月間向被告買的，一副車牌二萬元，何人偽造伊不清楚云云
    （參見臺灣臺中地方法院檢察署九十三年度偵字第一三二八
    二號偵查卷宗第九八頁），然證人甲○○卻於本院審理時證
    稱：伊在警詢時供稱是向綽號「馬仔」買的，但因為伊在八
    十五年時，向被告買過車子，而車子是贓車，被告卻未告知
    ，以致伊被法院判處有期徒刑三年，所以在檢察官訊問時伊
    就講車牌是向被告買的，當時伊說是打電話給被告，但是事
    實上，伊已經很多年沒有跟被告聯絡，伊不知道被告的電話
    號碼，伊不知道「馬仔」的真實名字，所以才把全部的案子
    推給被告等語（參見本院卷第九一頁），則證人甲○○之證
    詞前後不一，何者為真，法院即得本其自由心證予以斟酌。
  (二)證人甲○○於偵查中陳稱：伊向被告以每二面車牌一萬元價
    錢購買云云（參見臺灣臺中地方法院檢察署九十二年度偵字
    第八七五五號偵查卷宗第二六頁），復於偵查中供稱：偽造
    車牌九十一年十一月間向被告買的，一副二萬元云云（參見
    臺灣臺中地方法院檢察署九十二年度偵字第一四六七四號偵
    查卷宗第九四頁），則證人甲○○指證被告販賣偽造車牌，
    卻未能明確說明購買之時、地，對於購買價格亦前後不一，
    足見證人甲○○指證被告販賣上開偽造車牌，其真實性如何
    ，已屬可疑；又證人甲○○於警詢中陳稱：偽造車牌以每組
    （二面車牌一張行照）一萬元向綽號「馬仔」之中年男子購
    得等語（參見臺灣臺中地方法院檢察署九十二年度偵字第八
    七五五號偵查卷宗第五頁），核與證人甲○○與本院審理時
    之證述大致相符，益徵證人甲○○於偵查中證稱向被告購買
    上開偽造車牌云云，顯非實在。
  (三)證人甲○○於偵查中迭稱：伊不知車牌是否為被告偽造等語
    （參見臺灣臺中地方法院檢察署九十二年度偵字第一四六七
    四號偵查卷宗第九四頁、九十三年度偵字第一三二八二號偵
    查卷宗第九八頁），故證人甲○○並未指認被告偽造上開車
    牌；而運圓工業有限公司九十二年五月十九日運字第九二○
    五一九○一號函、宏忠實業有限公司九十二年五月二十六日
    宏字○五二六號函文，僅能證明上開車牌均屬偽造，要難據
    此推論係被告所偽造；另交通部公路總局新竹區監理所桃園
    監理站九十四年一月十八日竹監桃字第○九四○○○○七○
    一號函、臺北市監理處九十四年一月十四日北市監三字第○
    九四六○一三七二○○號函僅能證明ＤＪ－五六二九號、七
    Ｇ－一四五○號、六Ｂ－七六九六號汽車牌照之領牌日期，
    與被告是否有偽造或行使特種文書無涉；至扣案之上開偽造
    之汽車車牌六面及行車執照三張，並非在被告身上或居住處
    查獲，難認與被告有所關聯，是檢察官認上開三副偽造車牌
    係被告所偽造復持以行使，並無所據。
五、綜上所述，本件證人甲○○於偵查中證述向被告購買偽造車
    牌云云，既不可採，且又尚乏積極證據足資證明被告確有偽
    造特種文書並持以行使之犯行，揆諸前揭條文及判例意旨，
    尚難僅憑推測或擬制之方法，即遽為被告有罪之論斷。此外
    ，本院復查無其他積極證據足資認定被告有何公訴人所指之
    偽造特種文書並持以行使犯行，被告之犯罪既屬不能證明，
    爰依首揭規定，應諭知被告無罪之判決。
六、證人甲○○於偵查中，供前具結，對於該案情有重要關係之
    「是否向被告購買偽造車牌」事項，為不實陳述，涉及刑法
    第一百六十八條偽證罪嫌，宜由檢察官另行依法妥適處理，
    附此敘明。
七、本件被告既經本院為無罪之諭知，檢察官請求併案審理部分
    之事實（臺灣士林地方法院檢察署九十三年度偵字第五二二
    二號，九十四年度偵字第四四二六、六九七○號），即與已
    經起訴部分無連續犯之裁判上一罪之關係，且未經起訴，自
    非本院所得併予審究者，應退由檢察官另依法處理，附予敘
    明。
據上論斷，應依刑事訴訟法第三百零一條第一項，判決如主文。
中　　華　　民　　國　　94　　年　　10　　月　　31　　日
                  刑事第十三庭  審判長法  官  陳慧珊
                                      法　官  李秋娟
                                      法　官  黃裕仁
上正本證明與原本無異。
如不服本判決，應於送達後十日內向本院提出上訴狀（須附繕
本），上訴於臺灣高等法院臺中分院。
                                　　　書記官  楊慶亮
中　　華　　民　　國　　94　　年　　10　　月　　31　　日
